臺灣屏東地方法院交通事件裁定　　　　 96年度交聲字第249號
原處分機關　交通部公路總局高雄區監理所屏東監理站
異　議　人　甲○○
即受處分人
上列受處分人因違反道路交通管理處罰條例案件，對於交通部公
路總局高雄區監理所屏東監理站民國96年10月23日所為屏監違字
第裁82-V00000000號、第裁82-V00000000號裁決處分聲明異議，
本院裁定如下：
    主  文
交通部公路總局高雄區監理所屏東監理站民國九十六年十月二十
三日屏監違字第裁八二－Ｖ00000000號裁決處分關於罰
鍰新臺幣伍萬貳仟伍百元部分撤銷。
前項罰鍰撤銷部分，甲○○不罰。
其餘異議駁回。
    理  由
一、聲請意旨略以：異議人於民國94年8 月9 日下午6 時30分、
    94年9 月30日下午1 時30分，先後2 次因酒後駕車，各經屏
    東縣警察局交通隊測試檢定後，以酒精濃度超過規定標準舉
    發，經交通部公路總局高雄區監理所屏東監理站於96年10月
    23日依序以屏監違字第裁82-V00000000號、第裁82-V000000
    00號裁決均處以罰鍰新臺幣（下同）52,500元，吊扣駕駛執
    照12個月之處分，惟異議人前開違規事件已經刑事判決有期
    徒刑1 年確定並執行完畢，爰依一事不二罰之原則聲明異議
    ，請求本院撤銷原處分云云。
二、按汽車駕駛人，駕駛汽車經測試檢定有酒精濃度超過規定標
    準之情形者，處新臺幣15,000元以上60,000元以下罰鍰，並
    當場移置保管該汽車及吊扣其駕駛執照一年，道路交通管理
    處罰條例第35條第1 項第1 款定有明文。次按，行為後法律
    或自治條例有變更者，適用行政機關最初裁處時之法律或自
    治條例；但裁處前之法律或自治條例有利於受處罰者，適用
    最有利於受處罰者之規定，行政罰法第5 條著有規定。「道
    路交通管理處罰條例」所定罰鍰、吊扣、吊銷證照、記點等
    裁罰，係屬行政罰法中所稱行政罰之性質，應適用前開行政
    罰法第5 條有關法律變更比較之規定。又一行為同時觸犯刑
    事法律及違反行政法上義務規定者，依刑事法律處罰之。但
    其行為應處以其他種類行政罰或得沒入之物而未經法院宣告
    沒收者，亦得裁處之，94年2 月5 日修正公布，95年2 月5
    日施行之行政罰法第26條復已明定。茲「其他種類行政罰」
    ，係指違反行政法上之義務而應受裁罰性之不利處分，依行
    政罰法第2 條規定，包括吊扣證照處分。探究上開規定之立
    法目的，一行為同時觸犯刑事法律及違反行政法上義務規定
    時，由於刑罰與行政罰同屬對於不法行為之制裁，而刑罰之
    懲罰作用較強，如依刑事法律處罰已足資警惕時，即無一事
    二罰而再處行政罰之必要，且刑事法律處罰，係由司法機關
    依法定程序為之，相較其程序對於當事人權益之保障更為嚴
    謹，應予優先適用；至於罰鍰以外之沒入或其他種類行政罰
    ，因兼具維護公共秩序之作用，為達行政目的，行政機關得
    併予裁處，合先敘明。
三、本件異議人甲○○於前揭時地，即94年8 月9 日下午6 時30
    分、94年9 月30日下午1 時30分，先後2 次因酒後駕車（以
    下按其時間先後，依序簡稱違規事實(一)、違規事實(二)），各
    經屏東縣警察局交通隊測試檢定後，以酒精濃度超過規定標
    準舉發，經交通部公路總局高雄區監理所屏東監理站於96年
    10月23日依序以屏監違字第裁82-V00000000號、第裁82-V00
    000000號裁決均處以罰鍰52,500元，吊扣駕駛執照12個月之
    處分，除據異議人以書狀陳明外，並有裁決書2 紙、舉發違
    反道路交通管理處罰條例通知單2 張在卷可稽。又異議人關
    於前開違規事實(一)部分，已經另案本院94年度交易字第119
    號刑事判決，依刑法第185 條之3 公共危險罪判處有期徒刑
    3 月（同判決就此與其另犯其他2 罪所處之刑合併定應執行
    有期徒刑1 年，異議意旨以其就違規事實(一)、(二)經判處有期
    徒刑1 年，容有誤會）確定，並已經入監執行完畢，亦有臺
    灣高等法院被告前案紀錄表及本院宣示判決筆錄各1 份附卷
    可參。是就異議人甲○○前開違規事實(一)部分之行為，既同
    時觸犯刑事法律及違反道路交通管理處罰條例所規定之行政
    法上義務，並已依刑事法律處罰，揆諸前開說明，原處分除
    課予前開所稱罰鍰以外其他種類行政罰，即吊扣其駕駛執照
    12個月外，仍處以罰鍰52,500元之行政罰，於法即有未合。
四、次按，一行為同時觸犯刑事法律及違反行政法上義務規定者
    ，其行為如經不起訴處分或為無罪、免訴、不受理、不付審
    理之裁判確定者，得依違反行政法上義務規定裁處之，此觀
    行政罰法第26條第2 項規定自明。本件異議意旨就上開違規
    事實(二)部分，固提出臺灣屏東地方法院檢察署檢察官94年度
    偵字第5554號聲請簡易判決處刑書1 份以主張免罰，惟經本
    院依職權調查結果，其經上開檢察官依刑法第185 條之3 公
    共危險罪嫌聲請以簡易判決處刑後，業經本院94年度交易字
    第143 號判決公訴不受理，嗣上訴後，復已經臺灣高等法院
    高雄分院95年度交上易字第11號判決駁回上訴確定，有各該
    判決書附卷可按，揆諸前開說明，其刑事部分既經不受理判
    決確定，原處分機關就其違反行政法上義務而處以行政罰，
    即無不合。
五、從而，本件就違規事實(一)部分，異議人既另因同時觸犯刑事
    法律而經本院刑事判決確定並執行完畢，原處分機關依道路
    交通管理處罰條例第35條第1 項第1 款、道路交通管理事件
    統一裁罰基準及處理細則第43條、第44條、第67條之規定所
    為之屏監違字第裁82-V00000000號裁決，其裁處異議人吊扣
    駕駛執照12月之其他種類行政裁罰部分，於法並無不合，異
    議人此部分之異議，為無理由，應予駁回；另其裁處異議人
    罰鍰52,500元部分，核與行政罰法第26條第1 項本文規定有
    違，異議人此部分之聲明，為有理由，應由本院將原處分關
    於裁處異議人罰鍰部分撤銷，並另為不罰之諭知。又就異議
    人違規事實(二)部分，原處分機關依道路交通管理處罰條例第
    35條第1 項第1 款、道路交通管理事件統一裁罰基準及處理
    細則第43條、第44條、第67條規定，裁處異議人罰鍰52,500
    元並吊扣駕駛執照12個月之處分，於法尚無不合，異議意旨
    請求本院撤銷其處分，即無理由，應予駁回。
六、據上論斷，應依道路交通管理處罰條例第87條第2 項，道路
    交通案件處理辦法第19條、第20條，裁定如主文。
中　　華　　民　　國　　96　　年　　12　　月　　12　　日
                    交通法庭    法  官  陳松檀
以上正本證明與原本無異。
如不服本裁定應於收受送達後5 日內向本院提出抗告書狀敘述抗
告之理由抗告於臺灣高等法院高雄分院。
中　　華　　民　　國　　96　　年　　12　　月　　12　　日
                                書記官  林祥玉
